臺灣板橋地方法院交通事件裁定　　　　99年度交聲字第4497號
原處分機關　交通部公路總局臺北區監理所
異　議　人
即受處分人　李坤翰
上列異議人即受處分人因違反道路交通管理處罰條例案件，不服
原處分機關民國99年12月6 日北監自裁字第裁40-A01YCS465號處
分聲明異議，本院裁定如下：
    主      文
原處分撤銷。
李坤翰不罰。
    理      由
一、原處分意旨略以：異議人即受處分人李坤翰於民國99年9 月
    11日晚間6 時18分許，駕駛車牌號碼7686-KD 號自用小客車
    ，行經臺北市○○○路與杭州南路之交岔路口，因有「汽車
    駕駛人駕駛汽車肇事，無人受傷或死亡而未依規定處置逃逸
    」之違規行為，經臺北市政府警察局大安分局交通分隊員警
    製單舉發。嗣異議人不服舉發提出申訴，經原處分機關調查
    結果，仍認前開違規事實明確，乃依道路交通管理處罰條例
    第62條第1 項之規定，於99年12月6 日以北監自裁字第裁40
    -A01YCS465號違反道路交通管理事件裁決書對異議人裁處罰
    鍰新臺幣（下同）3,000 元，並吊扣駕駛執照1 個月及施以
    道路安全講習。
二、本件聲明異議意旨略以：異議人確實於上開時間駕駛車牌號
    碼7686-KD 號自用小客車行經該路段，惟因其前與其他車輛
    發生行車糾紛，該車一路尾隨，其急於擺脫該車糾纏，乃在
    上開交岔路口迴轉，朝臺北市○○○路由西往東方向疾駛而
    去，並不知有擦撞車牌號碼675-BLJ 號重型機車，並無逃逸
    之故意，爰依法聲明異議，請求撤銷原處分等語。
三、按汽車駕駛人駕駛汽車肇事，無人受傷或死亡而未依規定處
    置者，處1,000 元以上3,000 元以下罰鍰；逃逸者，並吊扣
    其駕駛執照1 個月至3 個月，道路交通管理處罰條例第62條
    第1 項定有明文。次查，道路交通管理處罰條例第62條第1
    、2項對汽車駕駛人及所有人之處分，係基於肇事逃逸之主
    觀惡性情形，故駕駛人或同車之汽車所有人不知有肇事情形
    時，既無從「即時處理」，自乏肇事逃逸之可責性，從而本
    條文之處分，應以汽車駕駛人或所有人知悉肇事之事實為要
    件【交通部84年12月1 日（84）交路字第046407號函可資參
    照】。
四、經查：
（一）異議人即受處分人李坤翰於99年9 月11日晚間6 時18分許
      ，駕駛車牌號碼7686-KD 號自用小客車，行經臺北市○○
      ○路與杭州南路之交岔路口，擬迴轉愛國東路由西往東方
      向行進時，擦撞證人張家瑋所騎乘之車牌號碼675-BLJ 號
      重型機車左側車身，幸無人受傷或死亡，惟異議人未依規
      定處置，即駕車駛離現場等情，為異議人所不爭執，核與
      證人張家瑋於本院訊問時證述之情節相符，並有道路交通
      事故調查報告表、道路交通事故現場圖、道路交通事故補
      充資料表、疑似道路交通事故肇事逃逸追查表影本各1 紙
      及交通事故談話紀錄表影本3 份在卷可稽。
（二）異議人辯稱其不知於上開交岔路口迴轉時肇事，並無逃逸
      之犯意等節，業經證人張家瑋於本院訊問時證稱：伊當日
      騎乘機車搭載伊女友在上開交岔路口機車停等區停等紅燈
      ，靠中間車道，後方一直有汽車鳴喇叭的聲音，伊女友轉
      頭後大叫一聲，就往右跳下機車，同時有1 輛汽車平行緊
      靠伊所騎乘機車左側行駛而過，削過伊所騎乘之機車，使
      伊機車啟動腳踏板被卡到，致齒輪卡死無法發動機車，當
      時有聽到小聲「喀喀」的聲音，伊未感覺機車有被動到，
      上開汽車僅係削過去，之後該車即在路口迴轉，往愛國東
      路反方向離去，伊事後查看車輛，認為撞擊點在啟動腳踏
      板，機車左側車體有幾條刮痕，機車車牌有凹一邊，右邊
      的螺絲有往下滑落，伊認為異議人可能不知道有肇事，因
      為異議人係駕車稍微碰到伊所騎乘之機車，他可能不會有
      感覺有擦撞到，且碰撞時只發出一點點聲響等語甚詳。從
      而，異議人駕駛上開自用小客車，沿愛國東路內線車道由
      東往西方向，緊靠證人張家瑋所騎乘機車左側疾駛而過，
      因而擦撞證人張家瑋所騎乘機車左側車體、啟動腳踏板及
      車牌，事故過程既未發出巨大撞擊聲響，證人張家瑋所騎
      乘之機車亦未因受撞擊而受震動，顯見本件事故之撞擊力
      應屬輕微。再參酌本件事故發生之時、地，正值交通流量
      繁忙之時，週遭環境音量嘈雜，異議人於駕駛座內，就所
      駕駛車輛右側輕微擦撞之聲響，確有難以察覺之情形。況
      證人張家瑋於本院訊問時亦稱：上開自用小客車削過伊所
      騎乘之機車後，很順的迴轉過去，直接就走了等語甚詳。
      益徵，異議人於肇事後，確未發覺肇事之情事，逕自離去
      現場甚明。綜上，本件異議人辯稱不知發生擦撞，故未停
      車察看，尚屬合於情理。從而，本件異議人於事故發生後
      ，雖未依規定處置而離開現場，然本件既無證據證明異議
      人違規當時確實知悉其已肇事仍逃逸離去，自難認其有何
      道路交通管理處罰條例第62條第1 項之違規情形。
五、綜上所述，本件既不能證明異議人於本件事故發生時確實知
    悉肇事之事實，此外，本件並無其他積極事證足資證明異議
    人肇事後有何逃逸之故意，則與道路交通管理處罰條例第62
    條第1 項之要件不合，自不能逕予處罰。原處分機關未予詳
    查，猶依道路交通管理處罰條例第62條第1 項規定予以裁處
    ，即有未洽。從而，本件異議為有理由，原處分應予撤銷，
    另為受處分人不罰之諭知，以昭審慎。
六、據上論斷，依道路交通事件處理辦法第19條前段，裁定如主
    文。
中    華    民    國   100    年    5     月    19    日
                  交通法庭法  官  謝梨敏
上列正本證明與原本無異。
如不服本裁定，應於裁定送達後五日內敘明抗告理由，向本院提
出抗告狀。
                          書記官  林怡君
中    華    民    國   100    年    5     月    19    日